【裁判字號】    97,上訴,5954
【裁判日期】    980305
【裁判案由】    搶奪
【裁判全文】
臺灣高等法院刑事判決                97年度上訴字第5954號
上  訴  人
即  被  告  乙○○
                    國民
                    （現於台灣台北監獄執行中）
上列上訴人因搶奪案件，不服臺灣桃園地方法院97年度訴字第32
6號，中華民國 97年11月13日第一審判決（起訴案號：臺灣桃園
地方法院檢察署 96年度偵字第18589號），提起上訴，本院判決
如下：
    主  文
上訴駁回。
    事  實
一乙○○前因竊盜案件，經臺灣士林地方法院於民國94年10月11
  日以 94年度易字第718號判處有期徒刑8月確定，甫於95年4月
  13日執行完畢出監。猶不知悔改，於96年7月25日凌晨1時30分
  許，騎乘腳踏車行經桃園縣中壢市○○街 125巷74號前，見甲
  ○○將手提包夾在腋下使用行動電話，認有機可趁，竟意圖為
  自己不法之所有，趁甲○○不及防備之際，自甲○○背後徒手
  搶奪甲○○挾在腋下之褐色手提包1只（內裝有黑色皮夾1只及
  藍牙耳機，黑色皮夾內有甲○○之身分證、健保卡、汽車駕照
  、民主進步黨黨證、聯邦銀行及遠東銀行之提款卡各 1張及現
  金新臺幣《下同》51,000元），得手後隨即騎乘上開腳踏車往
  龍泉街方向逃逸，甲○○隨即報警，警方獲報後在桃園縣中壢
  市○○路○段216號旁福龍宮土地公廟查獲乙○○，並在該土地
  公廟旁之榕樹下發現甲○○遭搶之黑色皮夾。
二案經甲○○訴由桃園縣政府警察局中壢分局報告臺灣桃園地方
  法院檢察署檢察官偵查起訴。
    理  由
壹、程序方面：
    按被告以外之人於審判外之言詞或書面陳述，除法律有規定
    者外，不得作為證據；又被告以外之人於審判外之陳述，雖
    不符合同法第159條之1至第159條之4之規定，但經當事人於
    審判程序同意作為證據，法院審酌該言詞陳述或書面陳述作
    成時之情況，認為適當者，亦得為證據。當事人、代理人或
    辯護人於法院調查證據時，知有第159條第1項不得為證據之
    情形，而未於言詞辯論終結前聲明異議者，視為有前項之同
    意，刑事訴訟法第159條第1項及第159條之5分別定有明文。
    本判決下列所引用之證據資料，均經依法踐行調查證據程序
    ，當事人於本院言詞辯論終結前亦未聲明異議，本院審酌證
    據資料製作時之情況，均無違法不當及證明力明顯過低之瑕
    疵，亦查無依法應排除其證據能力之情形，認以之作為證據
    應屬適當，皆有證據能力。
貳、實體方面：
  一訊據上訴人即被告乙○○固不否認於96年7月25日凌晨1時許
    ，騎腳踏車行經桃園縣中壢市○○街 125巷74號前看見被害
    人甲○○在講手機，其後又前往土地公廟附近，惟矢口否認
    有何搶奪犯行，辯稱：伊當天係為了探望小孩，才會到龍泉
    街 125巷74號附近，因見小孩住處無人在家，才會先回到土
    地公廟等待，伊並未搶奪甲○○皮包，亦未將皮夾丟在榕樹
    邊。伊有要求員警驗指紋，但員警不理伊。甲○○太太是伊
    前妻，伊認識甲○○，不可能搶他皮包。且伊係騎腳踏車，
    不可能那麼容易離開，而不被甲○○拉倒云云。經查：
    (一)被告於上揭時地自被害人甲○○背後徒手搶奪被害人挾在
      腋下之褐色手提包 1只等情，業據證人甲○○於偵查中、
      審理時指證綦詳（見 96年度偵字第18589號卷第40至41頁
      、原審卷第117至121頁、本院卷第47頁）。又被告不否認
      其於96年7月25日凌晨1時許，騎腳踏車行經桃園縣中壢市
      ○○街 125巷74號前看見被害人甲○○在講手機，其後又
      前往土地公廟附近一節（見本院卷第36頁背面），而證人
      即查獲本案員警丙○○於原審審理時證稱：伊當時在巡邏
      ，接到派出所通報，就趕往現場，被害人站在被搶地點，
      伊下車詢問案情，被害人就說是乙○○搶他，伊問他說乙
      ○○從何方向逃逸，被害人說歹徒往龍泉街方向跑，因乙
      ○○都在龍岡路3段1個土地公廟出入，所以我們沿著龍泉
      街 125巷往龍泉街追捕，果然在土地公廟看到被告，被告
      當時正跨騎在腳踏車上面。然後我們就上前去盤問他，問
      他剛剛是否有在案發地點搶被害人，被告說沒有，後來我
      們就在被告所在地點附近尋找被害人所述被搶的東西，之
      後在土地公廟前面1棵榕樹下面找到1個黑色皮包，在我們
      尋找皮包過程中被害人也來到現場，我們指著皮包所在位
      置叫被害人指認，被害人說是他的皮包。我們從接到派出
      所通知搶案後，5分鐘就到被搶現場，停留不到3分鐘，不
      到 3分鐘就發現被告等語（見原審卷第122至123頁），並
      有現場照片及查獲皮夾、腳踏車照片共 3幀在卷可資佐證
      （見上揭偵卷第18至19頁）。衡情，被告與被害人甲○○
      係屬舊識，被害人應無可能將他人誤指認為被告，被告復
      自承有行經搶奪地點，看到被害人在講手機，而被害人報
      案後，警員旋即在土地公廟前查獲跨坐於腳踏車上之被告
      ，並在榕樹下發現被害人遭搶之皮夾，足認被害人之皮包
      確係為被告所搶奪無訛。
    (二)被害人甲○○雖指被告前曾騷擾其開設之洗車場，搶奪當
      日被告在其家出現3次，第1次被告用腳踏車丟其身體，第
      2次被告與路人爭執被追打，第3次搶奪其皮包，其先後報
      警3次等情（見本院卷第 36頁背面、第47頁），惟被害人
      甲○○係主動提及其與被告之糾葛，且均循法律程序報警
      處理，衡情被害人當不至為該等細故，即故意誣陷被告搶
      奪其皮包，被害人之證詞應屬可信。
    (三)被告雖辯稱：甲○○太太係伊前妻，伊認識甲○○，不可
      能搶他皮包。伊當天係為了探望小孩，才會到龍泉街 125
      巷74號附近，因見小孩住處無人在家，才會先回到土地公
      廟附近云云。經查，被害人甲○○之配偶李美君為被告前
      妻，被害人確認識被告。惟被告下手搶奪被害人，或係見
      被害人在講手機容易下手，或係刻意找被害人麻煩，或係
      自認不會被警方查獲，其原因多端不得而知，尚難執此為
      有利於被告之認定。又被告謂其於凌晨 1時30分許欲探視
      小孩云云，亦顯與常情相悖，所辯顯不可採。
    (四)被告另辯稱：伊係騎腳踏車，不可能那麼容易離開，而不
      被被害人拉倒云云。惟查，證人甲○○於本院審理時明白
      證稱：伊因痛風，所以被搶當時無法追趕被告等語（見本
      院卷第 47頁背面），並有鴻興診所診斷證明書1紙在卷可
      按（見本院卷第51頁）。且被告趁被害人講手機時下手搶
      奪皮包，被害人猝不及防，未能及時阻止被告騎腳踏車逃
      逸，亦與常情無違，被告所辯，委無足採。
    (五)被告復指被害人甲○○先對警員稱其被搶10萬元，後來又
      說 5萬餘元，且係被害人甲○○帶警員去榕樹下找皮包云
      云，惟此為被害人甲○○嚴詞否認，並明確陳稱：皮夾係
      警員自己找到的，伊未稱被搶 10萬元，5萬元係伊向姊姊
      借來發薪水等語（見本院卷第37頁背面）。且被告所指上
      情，與證人丙○○上開證詞及被害人於警詢時陳述被搶現
      金為 51,000元1節（見上揭偵卷第13頁）均不符，顯係臨
      訟飾卸之詞，洵不足採。
    (六)本件被害人甲○○就被害經過指訴歷歷，警員乃未採集所
      查獲皮夾上之指紋，逕發還予被害人，尚難認有何違法。
      且查獲之皮夾上縱未留有被告之指紋，或係經被告擦拭，
      或被告穿戴手套，其可能原因甚多，自難執此為有利於被
      告之認定。
    (七)綜上所述，本件事證明確，被告所辯，要屬畏罪卸責之詞
      ，洵不足採，被告搶奪犯行堪予認定，應依法論科。
  二核被告所為，係犯刑法第325條第1項之搶奪罪。被告有事實
    欄所載犯罪之前科及刑之執行情形，有本院被告前案紀錄表
    1份在卷可稽（見本院卷第 12至21頁），其前受有期徒刑執
    行完畢後，於 5年以內故意再犯本件有期徒刑以上之罪，為
    累犯，應依刑法第 47條第1項規定，加重其刑。原審以被告
    罪證明確，適用刑法第 325條第1項、第47條第1項之規定，
    並審酌被告年值青壯，卻不思正道取財，貪慾圖便，再行苟
    且搶奪，犯罪所生危害非微，且迄今尚未賠償被害人所受之
    損害等一切情狀，量處有期徒刑10月。原審認事用法核無不
    當，量刑亦屬適當。被告猶執前詞否認犯行提起上訴，難認
    有理由，應予駁回。
據上論斷，應依刑事訴訟法第368條，判決如主文。
本案經檢察官呂建昌到庭執行職務。
中    華    民    國    98    年    3     月     5    日
                  刑事第七庭  審判長法  官  陳晴教
                                    法  官  游紅桃
                                    法  官  楊智勝
以上正本證明與原本無異。
如不服本判決，應於收受送達後10日內向本院提出上訴書狀，其
未敘述上訴之理由者並得於提起上訴後10日內向本院補提理由書
（均須按他造當事人之人數附繕本）「切勿逕送上級法院」。
                                    書記官  林桂玉
中    華    民    國    98    年    3     月    6     日
附錄：本案論罪科刑法條全文
中華民國刑法第325條第1項
意圖為自己或第三人不法之所有，而搶奪他人之動產者，處 6月
以上5年以下有期徒刑。


司法院資訊處製作；財團法人民間司法改革基金會備份。
